最高法院刑事判決　　　　　　一○○年度台上字第六一八二號
上　訴　人　蘇怡彬
上列上訴人因違反槍砲彈藥刀械管制條例案件，不服台灣高等法
院高雄分院中華民國九十九年八月二日第二審判決（九十九年度
上訴字第一二二五號，起訴案號：台灣高雄地方法院檢察署九十
九年度偵字第二八六號），提起上訴，本院判決如下：
    主  文
上訴駁回。
    理  由
按刑事訴訟法第三百五十條、第三百六十一條、第三百六十二條
、第三百六十七條規定，不服地方法院之第一審判決而上訴者，
須提出上訴書狀，並應述具體理由，此為上訴必備之程式；其
所提出之書狀未述上訴理由，或僅曾以言詞陳述上訴理由者，
均應於上訴期間屆滿後二十日內補提理由書於第一審法院；第一
審法院經形式審查，認逾期未補提上訴理由者，應定期間先命補
正，逾期未補正者，為上訴不合法律上之程式，應以裁定駁回；
倘已提出上訴理由，但所提非屬具體理由者，則由第二審法院以
上訴不合法律上之程式，判決駁回。而所謂具體理由，必係指摘
或表明第一審判決有何採證認事用法或量刑等足以影響判決本旨
之不當或違法，而構成應予撤銷之具體事由，始克當之（例如：
依憑證據法則具體指出所採證據何以不具證據能力，或明確指出
所為證據證明力之判斷如何違背經驗、論理法則）；倘僅泛言原
判決認定事實錯誤、違背法令、量刑失之過重或輕縱，而未依上
揭意旨指出具體事由，皆難謂係具體理由，俾與第二審上訴制度
旨在請求第二審法院撤銷、變更第一審不當或違法之判決，以實
現個案救濟之立法目的相契合，並節制濫行上訴。本件原判決以
第一審論處上訴人蘇怡彬犯非法寄藏可發射子彈具有殺傷力之槍
枝罪刑，已依憑卷內證據資料，詳予說明其所憑之證據及認定之
理由。上訴人收受第一審判決後，雖於法定期間內提起第二審上
訴，然其上訴理由僅泛稱：上訴人居住於屏東縣長治鄉鄉下地區
，僅高職畢業，智識程度不高，實不知寄藏槍械之刑責如此嚴重
，當初僅因友人「李勝旗」病重央求保管，一時心軟而失慮允予
寄藏，才將扣案槍、彈置放家中羊圈內，未料友人「李勝旗」竟
病重死亡。第一審判決未予審酌上訴人長達半年未曾持扣案槍、
彈供犯他案，僅係單純藏放持有等特殊情狀，在客觀上實足以引
起社會上一般人之同情，其情誠堪憫恕，而依刑法第五十九條之
規定酌減其刑，顯有違誤。為此提起上訴，請予撤銷第一審判決
，並參酌上開規定酌減其刑，予以宣告緩刑云云。並未依據卷內
既有訴訟資料或提出新事實、新證據，具體指摘第一審判決有如
何採證認事、用法或量刑等足以影響判決本旨之不當或違法，構
成應撤銷之具體事由，難認已提出具體之上訴理由。揆諸上開說
明，其第二審之上訴不合法律上之程式，原審予以駁回，已詳
其理由。上訴意旨略稱：按是否適用刑法第五十九條規定酌減其
刑時，必須就上訴人全部犯罪情狀予以審酌。第一審判決雖認定
上訴人之犯罪情狀與刑法第五十九條所規定之情形不符，惟第一
審判決僅審酌「友人請託」、「寄藏期間約半年」，但並未審酌
「友人『李勝旗』乃病重垂死而請託代為丟棄槍、彈」、「上訴
人將槍、彈藏放羊圈內半年，乃因不知如何丟棄處理，且已遺忘
，是因年終打掃羊圈始清理出來，並未持供為其他犯罪之用」之
情狀，顯見第一審判決於是否適用刑法第五十九條之規定時，並
未審酌上訴人全部之犯罪情狀。上訴人據以提起第二審上訴，實
已符合「上訴書狀應述具體理由」之規定，原判決誤認上訴人
所提起之第二審上訴違背刑事訴訟法第三百六十一條之規定而予
駁回，自有適用法則不當之違法。又「寄藏」之意義，乃是受人
委託代為保管，惟上訴人持有扣案槍、彈之緣由，乃係受「李勝
旗」之委託代為丟棄，並非代為保管等情，迭據上訴人於警詢、
偵查及第一審時陳述明確，且第一審判決亦將上開筆錄作為證據
，則上訴人所涉犯者，應非「未經許可寄藏」槍、彈罪責，而係
「未經許可持有」槍、彈罪責，第一審及原判決均論處上訴人「
未經許可寄藏」槍、彈罪刑，亦有判決適用法則不當之違法等語
。惟查刑法第五十九條之酌量減輕其刑，必於犯罪之情狀，在客
觀上足以引起一般同情，認為即予宣告法定最低度刑期，猶嫌過
重者，始有其適用；至於行為人之智識程度、手段、犯罪所生之
危害及犯後態度是否良善，有無衷心悔悟等，僅屬同法第五十七
條所規定，於法定刑內為科刑輕重之標準，並非酌量減輕其刑之
事由。而是否援引刑法第五十九條之規定酌減其刑，係事實審法
院之職權，茍無濫用職權，又未違反罪刑相當原則，即不得任意
指為違法。上訴人寄藏槍、彈期間，並未持以供其他犯罪之用乙
情，核屬刑法第五十七條第十款（即犯罪後之態度）所列於科刑
時所應審酌之情狀，並非刑法第五十九條酌量減輕其刑之事由。
原判決認上訴人於第二審上訴書狀所述之此部分情節，並非指
摘第一審判決未適用刑法第五十九條之具體理由，並無適用法則
不當之違法情形。又上訴人於第一審時就檢察官起訴其未經許可
寄藏扣案槍、彈之犯行，已坦承認罪，且其於第二審上訴書狀亦
載明：當時係因「李勝旗」病重央求保管，伊因一時心軟，失慮
而受託寄藏，才將扣案槍、彈置放於家中羊圈內，本想「李勝旗
」出院之後，即刻返還，未料「李勝旗」竟病重死亡，無人前來
索回等語。足見上訴人確係受「李勝旗」之委託，代為寄藏槍、
彈無疑。上訴意旨指摘猶執：上訴人係因「李勝旗」病重垂死而
請託代為丟棄扣案槍、彈云云，顯非依據卷內資料而為指摘之合
法上訴第三審理由。衡以前開說明，其上訴為違背法律上之程式
，應予駁回。
據上論結，應依刑事訴訟法第三百九十五條前段，判決如主文。
中    華    民    國  一○○  年   十一   月    十    日
                      最高法院刑事第九庭
                          審判長法官  賴  忠  星  
                                法官  呂  丹  玉  
                                法官  吳      燦  
                                法官  蔡  名  曜  
                                法官  葉  麗  霞  
本件正本證明與原本無異
                                      書  記  官  
中    華    民    國  一○○  年   十一   月   十五   日
                                                      Ｅ